臺灣苗栗地方法院刑事判決　　　　　　　　　　　　　九十二年度訴字第三九六號
　　公　訴　人　臺灣苗栗地方法院檢察署檢察官
　　被　　　告　甲○○
　　指定辯護人　本院公設辯護人　丙○○
右列被告因強盜案件，經檢察官提起公訴（九十二年度偵字第九四八號），本院判決
如左：
    主  文
甲○○意圖為自己不法之所有，攜帶兇器，以強暴至使不能抗拒，而取他人之物，處
有期徒刑貳年，緩刑伍年。
    事  實
一、甲○○長期罹患精神分裂症，曾多次前往醫院住院接受精神科醫師治療，最近一
    次甫於民國（下同）九十二年一月二十五日自行政院衛生署苗栗醫院（下稱署立
    苗栗醫院）出院，精神狀態尚屬穩定，竟於同年月二十八日下午四時許，未處於
    心神喪失或精神耗弱之狀態下，意圖為自己不法之所有，自苗栗縣苗栗市○○里
    ○○街九七號家中攜出不知何人所有、客觀上足資為凶器之水果刀一把，騎乘車
    號ＳＣＬ—一二六號輕型機車，前往苗栗縣苗栗市○○里○○路八八六號之「阿
    莎力檳榔攤」後，頭戴安全帽進入該檳榔攤內，向檳榔攤內小姐黎芷佑（原名乙
    ○○，起訴書誤載為黎靜宜）佯稱買檳榔，見無旁人在場，隨即掏出上開水果刀
    ，抵在黎芷佑腹部前方，並表明「這是搶劫，錢拿出來。」等語，以此強暴方式
    ，至使黎芷佑不能抗拒，而任令甲○○取走檳榔攤抽屜內之現金新臺幣（下同）
    五千元，甲○○得手後隨即騎乘機車逃逸。嗣於翌日上午九時十五分許，甲○○
    在上開犯罪未為發覺之前，向苗栗縣警察局苗栗分局北苗派出所警員林坤源自首
    並接受裁判，且交出前揭水果刀一把及尚未花用之現金九百八十元。
二、案經苗栗縣警察局苗栗分局報請台灣苗栗地方法院檢察署檢察官偵查起訴。
    理  由
一、認定犯罪事實所根據之證據及理由：
  (一)被告甲○○於偵、審中自白前揭攜帶兇器強盜犯行不諱。
  (二)證人即被害人黎芷佑（原名乙○○）於本院審理時陳稱被告持刀強取財物等情明
    確。
  (三)證人即警員林坤源於偵查中證述被告前往苗栗縣警察局苗栗分局北苗派出所自首
    並主動交出水果刀一把及強盜所得財物之情綦詳。
  (四)被告持以強盜之水果刀一把扣案可證。
  (五)贓物認領保管單一紙附卷足稽。
  (六)由上述各節參互佐證，被告前揭自白與事實相符，應堪採信。本件事證明確，被
    告犯行堪以認定。
二、論罪科刑之理由：
  (一)按被告持以強盜財物者，係水果刀，已足以使被害人之身體、生命有受侵害之危
    險，是為兇器無疑。故被告持水果刀強盜，核具有刑法第三百二十一條第三款之
    情形，為同法第三百三十條第一項之攜帶凶器強盜罪。
  (二)又被告於犯罪後、該管公務員發覺前，即前往苗栗縣警察局苗栗分局北苗派出所
    自首，已如前述，自應依刑法第六十二條前段之規定減輕其刑。
  (三)至於被告雖患有精神分裂症，因長期受精神病影響，功能退化，固有署立苗栗醫
    院九十二年三月十一日之診斷證明書一份在卷可按。惟查：本件被告於強盜財物
    時，乃持刀向被害人喝稱「這是搶劫，錢拿出來」等語，如前所述，且取得財物
    後，被告旋即騎車逃逸，並迅將所得款項用於自己享樂上，為被告於警詢中陳稱
    明確，甚而事後前往警局自首時，亦能詳述其所為前開強盜行為之始末。參以鑑
    定人即長期診治被告之署立苗栗醫院精神科醫師陳文科到庭結稱：被告發病時，
    語言性陳述較少，這是被告特別的地方；被告會有不說話、發呆、不回答問題，
    不會有語言的互動，也會自言自語等症狀出現，被告狀況好時，語言表達比較流
    利，情緒穩定度較高，妄想情況較少；本件被告於警訊中之陳述詳細，故可以判
    斷被告犯案當時並無受到幻聽、幻覺之影響，被告犯案時應很清楚在做甚麼等語
    （見本院九十三年四月十九日審判筆錄第十一頁、第十五頁、第十六頁），依上
    揭諸情觀之，被告對於其所作所為是否正當、面對他人之回應，其所欲採用之對
    待方式均甚了然，於為前開犯行時思路仍甚清晰，堪認其並非處於心神喪失及精
    神耗弱之狀態而為之。就此，台灣苗栗地方法院檢察署檢察官亦曾就被告案發時
    之精神狀態是否已達精神耗弱或心神喪失程度，而將被告送請署立苗栗醫院作精
    神鑑定，經鑑定結果，亦採認本院上開見解，認被告於犯案時之精神狀態未處於
    精神耗弱或心神喪失之狀態中，此有該苗栗醫院九十二年十月十七日苗醫社字第
    九二０００七００四號函所附精神鑑定報告書一份在卷可考，是被告自無從依刑
    法第十九條規定減輕其刑或不罰，併予敘明。
  (四)查被告長期罹患精神分裂症，雖犯本案時精神狀態尚屬穩定，無精神耗弱或心神
    喪失情事，惟被告長期為此病症所苦，情境堪憐，今因一時貪慾致蹈法網，所得
    財物非多，事後被強盜財物之阿莎力檳榔攤負責人並已獲被告賠償四千元，有該
    負責人彭維明書立之和解書一紙附卷，並經前揭證人黎芷佑在庭確認該和解書上
    老闆即彭維明之名字為真實等語足憑（見本院九十三年三月五日審判筆錄第五頁
    ），且被告自始坦承犯行，強盜手段尚非兇殘，如宣告以刑法第三百三十條之法
    定最低度之刑，猶嫌過苛，情輕法重，其犯罪情狀可為憫恕，爰依刑法第五十九
    條規定酌減，而遞減輕其刑。再審酌被告前未曾有前科犯行，有台灣高等法院被
    告全國前案紀錄表在卷足核，素行尚稱良好，且坦言不諱，惡性非重，顯知悔悟
    ，暨其犯罪之動機、目的、手段、所生之危害及犯罪後之態度、公訴人請求從輕
    量刑等一切情狀，量處如主文所示之刑。又被告未曾受有期徒刑以上刑之宣告，
    有上揭前案紀錄表在卷可參。被告因一時失慮致犯本罪，其經此教訓，當知謹慎
    ，且被告所罹精神分裂症，亦須續為門診追蹤治療，以求緩解症狀，避免惡化致
    精神狀態不穩定而更為暴力犯罪，是被告實不宜逕予入監服刑，故本院認所宣告
    之刑，以暫不執行為適當，爰併宣告緩刑五年，以勵自新。
  (五)扣案之水果刀一把，雖係供被告犯罪所用之物，惟被告已於本院審理時自陳該把
    刀係家裡不知何人所有等語明確，茲因另查無其他積極證據證明確為被告所有，
    故不為沒收之諭知，附此敘明。
三、適用法律依據：
    (一)刑事訴訟法第二百九十九條第一項前段。
    (二)刑法第三百三十條、第六十二條前段、第五十九條、第七十四條第一款。
本案經檢察官陳傳宗到庭執行職務。
中　　　華　　　民　　　國　　九十三　　年　　　四　　　月　　 三十 　　日
                                    臺灣苗栗地方法院刑事第二庭
                                        審判長法  官  周  淡  怡
                                              法  官  顧  正  德
                                              法  官  張  文  毓
右正本證明與原本無異。
如不服本判決，應於判決送達後十日內向本院提出上訴狀（應抄附繕本）。告訴人或
被害人如對於本判決不服者，應具備理由請求檢察官上訴，其上訴期間之計算係以檢
察官收受判決正本之日期為準。
                                              書記官  張  文  玲
中　　　華　　　民　　　國　　九十三　　年　　　四　　　月　　 三十 　　日
附錄本案論罪科刑法條全文
刑法第三百三十條
犯強盜罪而有第三百二十一條第一項各款情形之一者，處七年以上有期徒刑。
刑法第三百二十一條
犯竊盜罪而有左列情形之一者，處六月以上、五年以下有期徒刑：
一　於夜間侵入住宅或有人居住之建築物、船艦或隱匿其內而犯之者。
二　毀越門扇、牆垣或其他安全設備而犯之者。
三　攜帶兇器而犯之者。
四　結夥三人以上而犯之者。
五　乘火災、水災或其他災害之際而犯之者。
六　在車站或埠頭而犯之者。
前項之未遂犯罰之。
